【裁判字號】    91,訴,4512
【裁判日期】    921231
【裁判案由】    地價稅
【裁判全文】
臺北高等行政法院判決                            九十一年度訴字第四五一二號
                              .
    原      告  甲○○
                乙○○○
                肯盛股份有限公司
    右  一  人
    代  表  人  丙○○
    共      同
    訴訟代理人  李耀魁（會計師）
    被      告  桃園縣政府稅捐稽徵處
    代  表  人  丁○○(處長).
    訴訟代理人  己○○
                戊○○
右當事人間因地價稅事件，原告不服桃園縣政府中華民國九十一年九月五日府法訴字
0000000000號訴願決定，提起行政訴訟。本院判決如左：
    主  文
原告之訴駁回。
訴訟費用由原告負擔。
    事  實
一、事實概要：原告甲○○及乙○○○等所有坐落於楊梅鎮○○○段及崩坡段老窩小
    段一九三之二地號等七十四筆土地 (下稱系爭土地)，原編定為農業用地，已提
    供原告肯盛股份有限公司 (下稱肯盛公司)經營楊梅高爾夫球場，原告認該土地
    符合土地稅法第十八條第一項第二款體育場所用地之規定，應按千分之十課徵地
    價稅，被告以原告於九十年十一日六日提出申請時，已逾土地稅法第四十一條：
    申請地價稅適用特別稅率，土地所有權人應於該期地價稅開徵四十日前提出申請
    之規定，而否准其申請，仍依一般稅率核課土開土地九十年度地價稅，原告甲○
    ○應繳納新台幣 (下同)二百二十一萬四千一百一十六元；原告乙○○○應繳納
    二百三十三萬零八百四十四元，原告不服，申經復查未獲變更，提起訴願，亦遭
    決定駁回，遂提起本件行政訴訟。
二、兩造聲明：
    (一)原告聲明：訴願決定及原處分均撤銷。
    (二)被告聲明：駁回原告之訴。
三、兩造之爭點：原告申請按特別稅率核課系爭土地之九十年度地價稅，是否已逾土
    地稅法第四十一條規定之法定期間？
    (一)原告主張之理由：
      1.按財政部八十五年二月六日台財稅第八五００一六八七九號函：「有關申請
        適用特別稅率及各種稅法減免之土地，其是否符合特別稅率及減免之要件．
        ．．應以申請期限截止日（十月七日）為審核基準日．．．」係指審核基準
        日系爭用地實質上是否已按核定規劃使用而言，非謂證明文件申請人不得於
        審核基準日後補具，申請人縱於審核基準日後始補齊證明文件者，仍應准予
        按特別稅率課徵地價稅，此有財政部八十五年三月十八日台財稅第八五一○
        七五一一九號函釋可證，故被告指摘本件核准開放使用之日九十年十月十三
        日已逾審核基準日，而無特別稅率適用乙節，即有違法。
      2.按土地稅法施行細則第十四條第二款之規定，就有關「已按核定計畫使用」
        之證據方法，並未規定無法取具主管機關延期證明文件者，即認為其未按核
        定規劃使用。財政部八十三年五月二十四日台財稅第八三一五九五五三一號
        函釋規定：「．．．其無法取具主管機關證明文件者，應認為未按核定規劃
        使用，自無土地稅法第十八條規定之適用」為增加法律所無之規定，且不許
        提出反證，自有牴觸憲法第十五條、第十九條之規定。又財政部前開函釋就
        高爾夫球場經目的事業主管機關核准許可設立後，未經核准開放使用前，是
        否已按核定規劃使用，而可按特別稅率計徵地價稅之問題，專以土地所有權
        人是否取具主管機關核准延期證明文件為斷，對於無法取具主管機關證明文
        件者，即認為其未按核定規劃使用，而排斥其他足以證明已按核定規劃使用
        之證據方法，亦有違證據方法不受限制原則。退而言之，縱財政部前開函釋
        為合法，但所謂延期，須視該期間是否仍為籌備期間而定，如仍在籌備期間
        ，本無延期問題。再者，如所指延期為第一次籌備期間，以後之期間為延期
        ，則所謂核准延期證明文件，亦無一定之格式或內容，僅須從文義判斷有延
        期之意旨，即可當之。本件自奉體育主管機關於七十七年核准設立至行政院
        體育委員會 (下稱體委會 )於八十七年二月二十七日函准許可籌設之日起算
        以後四年仍為籌設期間，為文義解釋之必然。縱九十年非籌設期間而為延期
        ，但體委會前開函既稱許可其籌設，雖無延期兩字，亦足當上開財政部函所
        稱之延期證明文件無疑。
      3.再按，系爭楊梅高爾夫球場於九十年度是否按核定計畫使用，依土地稅法第
        十八條及財政部六十八年九月十四日台財稅第三六四七二號函釋意旨，應依
        目的事業主管機關之認定。本件自七十七年十二月三十日取得設立許可，至
        九十年十二月十一日體委會核准開放使用，其間經體委會於八十七年二月二
        十七日函核准延長籌設，即表示系爭球場於籌設期間（即八十七年二月二十
        七日以前）並無違反法令及核定計畫施作之情事，為「已按核定計畫使用」
        。又系爭球場於九十年十二月十一日亦由體委會核發開放使用證，同理足證
        系爭球場在此之前，亦無違反法令及核定計畫施作之情，為「已按核定計畫
        使用」無疑。今被告竟違反前開財政部取證方法之規定在先，在被告未另取
        得體委會關於系爭球場未按核定計畫使用之證明文件前，又棄原告取具之上
        開體委會延期籌設核准函及開放使用證不採，逕以認系爭球場為未按核定計
        畫使用，即與上開規定及函釋不合。
      4.又原告早於八十九年十月九日向被告申請適用優惠稅率，有原告八十九年十
        月九日申請函及被告八十九年十月十三日八九桃稅梅貳字第八九０二二四七
        九號覆函可證。因八十九年十月九日為九十年度地價稅開徵四十日前，原告
        主張系爭九十年度地價稅事件原告已於期限內提出申請適用特別稅率，即可
        採信。再者，依土地稅法第四十一條規定，縱原告於八十九年度地價稅固係
        逾期申請，惟申請之次年期即九十年度被告應准適用特別稅率，被告以原告
        申請逾期而否准系爭土地適用特別稅率，亦有適用法律錯誤之違法。
      5.復按土地稅法第四十條規定及財政部六十六年十月三日台財稅第三六七一七
        號函釋意旨，地價稅之核定，應按每筆土地之實際使用情形課徵，系爭土地
        有七十四筆，其實際使用情形如何，被告未就每一筆土地調查實際使用情形
        ，即否准系爭七十四筆土地適用特別稅率，亦有違誤。
    (二)被告主張之理由：
      1.查原告所有系爭土地七十四筆農業用地，雖供楊梅高爾夫球場用地使用，該
        球場並經主管機關教育部七十七年十二月三十日核准設立發給許可證，惟於
        九十年十一月十三日始獲行政院體育委員會核准開放使用，原告亦未依財政
        部八十三年五月二十四日台財稅第八三一五九五五三一號函釋規定取具經目
        的事業主管機關核准延期之證明文件，自難證明系爭土地已按核定規劃使用
        。復依財政部八十五年二月六日台財稅第八五００一六八七九號函釋規定，
        申請適用特別稅率之土地，其是否符合特別稅率之要件，應以申請期限截止
        日為審核基準日，九十年地價稅之審核基準日為九十年九月二十二日，惟本
        件核准開放使用之日九十年十一月十三日已逾審核基準日，又原告等遲於九
        十年十一月六日始申請其九十年地價稅按特別稅率核課，亦已逾土地稅法第
        四十一條規定之申請期限，故系爭七十四筆土地自不符合土地稅法第十八條
        第一項第二款適用特別稅率課徵地價稅之規定，本處遂按一般用地稅率核課
        其九十年地價稅，於法並無違誤。
      2.原告雖主張早於八十九年十月九日即申請適用特別稅率云云。惟查，，原告
        之八十九年十月九日申請函主旨係載明：「申請八十九年度地價稅改按特別
        稅率計徵」，是該申請函所申請適用特別稅率核課地價稅之所屬年期為八十
        九年度，顯非原告所稱為本件系爭九十年度地價稅之申請，至系爭九十年地
        價稅按特別稅率核課之申請，係於九十年十一月六日始提出，核與土地稅法
        第四十一條規定應於每年（期）地價稅開徵四十日（即九十年九月二十二日
        ）前提出申請之期限規定不合；縱依原告主張將其八十九年十月九日之申請
        日，視同九十年地價稅已提出按特別稅率核課之申請，惟參照財政部八十五
        年三月十八日台財稅第八五一０七五一一九號函釋意旨，因原告於九十年地
        價稅審核基準日後（即九十年十月十三日）始獲行政院體育委員會核准開放
        使用，是原告於審核基準日既未符合特別稅率要件，本件土地自不符合土地
        稅法第十八條第一項第二款適用特別稅率課徵地價稅之規定，被告按一般用
        地稅率核課其九十年地價稅，於法亦無違誤。
    理  由
一、按「供左列事業直接使用之土地，按千分之十計徵地價稅，但未按目的事業主管
    機關核定規劃使用者，不適用之：．．．二、私立公園、動物園、體育場所用地
    。」「依第十七條及第十八條規定，得適用特別稅率之用地，土地所有權人應於
    每年（期）地價稅開徵四十日前提出申請，逾期申請者，自申請之次年期開始適
    用。前已核定而用途未變更者，以後免再申請」土地稅法第十八條第一項第二款
    、第四十一條第一項分別定有明文。
二、本件原告甲○○、乙○○○與其他共有人共有之系爭土地，編定使用類別屬農業
    用地，因已提供原告肯盛股份有限公司經營楊梅高爾夫球場，原告認該土地符合
    土地稅法第十八條第一項第二款體育場所用地之規定，應按千分之十課徵九十年
    度地價稅，被告以申請適用特別稅率之土地，是否符合特別稅率之要件，應以申
    請期限截止日為審核基準日，九十年度地價稅之申請期限截止日即審核基準日為
    九十年九月二十二日，惟原告肯盛公司經營之上開高爾夫球場於九十年十一月十
    三日才獲體委會核准開放使用，且原告亦於九十年十一日六日始提出適用特別稅
    率之申請，均已逾前開九十年九月二十二日之申請期限截止日，而依一般稅率核
    課系爭土地九十年度地價稅，並核定原告甲○○應繳納新台幣二百二十一萬四千
    一百一十六元；原告乙○○○應繳納二百三十三萬零八百四十四元等情，有九十
    年地價稅繳款書、原告九十體委會九十年十一月二十七日台九十設字第０一八七
    四二號函、原告九十年十一月六日函附卷可證，並為兩造所不爭，堪信為真實。
    故本件厥應先予審究者為：原告就系爭土地九十年度地價稅適用前開特別稅率，
    有無於九十年度地價稅開徵四十日前即九十年九月二十二日前提出申請？
三、經查，原告雖主張早於八十九年十月九日向被告申請系爭土地適用土地稅法第十
    八條規定之特別稅率，已符合應於九十年度地價稅開徵四十日前提出申請之規定
    等語。惟查，原告於八十九年十月九日提出之申請函主旨係載明：「申請八十九
    年度地價稅率改按特別稅率計徵」等語，此有該申請函附卷可稽，足認原告前開
    申請函所申請適用特別稅率所屬年期為八十九年度地價稅，並非九十年度地價稅
    甚明。再按，前揭土地稅法第四十一條第一項後段係規定：「．．．前已核定而
    用途未變更者，以後免再申請。」是須以土地所有權人申請適用特別稅率，業經
    核定得適用該特別稅率且未變更其用途者，始無須就翌年地價稅適用特別稅率再
    提出申請。惟本件原告就系爭土地適用特別稅率於八十九年十月九日提出之申請
    ，因被告審認原告未依補正期限提出開放許可證明文件，而否准渠等前開申請，
    仍按一般稅率課徵系爭土地八十九年度之地價稅等情，有被告八十九年十月三十
    八九桃稅梅貳字第八九０二三八七八號函在卷可參，並為原告所不爭，則原告前
    開八十九年度地價稅適用特別稅率之申請既經否准，原告如認系爭土地九十年度
    地價稅得適用特別稅率，仍應依前揭土地稅法第四十一條第一項前段規定，另行
    提出申請，要不得援引渠等前開八十九年十月九日之申請函，認已符合九十年度
    地價稅開徵四十日前提出申請，灼然至明。再查，原告就系爭土地九十年度地價
    稅得適用特別稅率，並未於該年度地價稅開徵四十日前即九十年九月二十二日前
    提出申請，嗣被告依一般稅率核課系爭土地九十年度地價稅並寄發繳款單通知原
    告繳納稅款，原告始於九十年十一月六日函請原告改依特別稅率課徵系爭土地九
    十年度地價稅，核已逾最後申請期限九十年九月二十二日，亦有卷附原告前開函
    可憑，故原告一再訴稱已於九十年九月二十二日前提出申請云云，實無足取。
四、綜上所述並揆諸首揭規定，原告既未依土地稅法第四十一條第一項前段規定，於
    九十年度地價稅開徵四十日前提出申請適用特別稅率，被告認應依一般稅率課徵
    系爭土地九十年度地價稅，而核定原告甲○○應繳納新台幣二百二十一萬四千一
    百一十六元；原告乙○○○應繳納二百三十三萬零八百四十四元，依法洵無違誤
    ，復查、訴願決定遞予維持，亦無不合，原告仍執前詞及個人主觀見解，訴請撤
    銷原處分、復查決定與訴願決定，為無理由，應予駁回。
據上論結，本件原告之訴為無理由，爰依行政訴訟法第九十八條第三項前段，判決如
主文。
中      華      民      國    九十二    年     十二     月    三十一    日
                        臺 北 高 等 行 政 法 院   第 二 庭
                                           審 判 長 法  官  徐瑞晃
                                                    法  官  吳慧娟
                                                    法  官  蕭惠芳
右為正本係照原本作成。
如不服本判決，應於送達後二十日內，向本院提出上訴狀並表明上訴理由，如於本判
決宣示後送達前提起上訴者，應於判決送達後二十日內補提上訴理由書（須按他造人
數附繕本）。
中      華      民      國    九十二    年     十二     月    三十一    日
                                                    書記官  李淑貞


司法院資訊處製作；財團法人民間司法改革基金會備份。
